臺灣雲林地方法院刑事判決　　　　　　　　　　　　　　九十年度訴字第三一號
　　公　訴　人　臺灣雲林地方法院檢察署檢察官
　　被　　　告　乙○○
右被告因妨害自由等案件，經檢察官提起公訴（九十年度偵緝字第七號），本院判決
如左：
    主  文
乙○○共同以非法方法，剝奪人之行動自由，處拘役伍拾捌日，如易科罰金，以參佰
元折算壹日。緩刑貳年。
被訴傷害部分公訴不受理。
    事  實
一、乙○○於民國八十九年九月二十三日中午十二時許，駕駛自小客車外出時，順道
    搭載姓名年籍不詳，綽號「阿南」、「殺雞」之成年男子二人前往雲林縣四湖鄉
    ○○村○○○路十六號丙○○住處找甲○○，因甲○○與綽號「阿南」、「殺雞
    」之成年男子等人涉有糾葛，綽號「阿南」、「殺雞」之成年男子二人見有丙○○在場，不方便在丙○○住處協商，該綽號「阿南」、「殺雞」之成年男子二人
    乃與乙○○基於剝奪甲○○行動自由之犯意聯絡，趁丙○○暫時離開之空檔，由
    「阿南」與「殺雞」二人徒手強行押走甲○○搭乘乙○○所駕駛之自小客車，再
    由乙○○將甲○○等人一同載至雲林縣四湖鄉飛沙村某鴨寮內進行協商，而剝奪
    甲○○之行動自由，其後因雙方協商未果，乙○○與「阿南」、「殺雞」等人另
    基於傷害甲○○身體之犯意聯絡，共同以木棒等毆打甲○○成傷（傷害部分業據
    撤回告訴，下詳），嗣乙○○見甲○○受傷，心生憐憫，並顧及過去與甲○○向
    有交情，乃主動聯絡丙○○到場及協助將甲○○送醫。
二、案經甲○○訴由雲林縣警察局台西分局報請臺灣雲林地方法院檢察署檢察官偵查
    起訴。
    理  由
甲、有罪部分：
一、訊據被告乙○○於本院審理過程，即主動多次請求給予機會與告訴人即被害人甲○○和解，嗣於雙方達成民事和解後（卷附九十一年度附民字第二八號和解筆錄
    參照），被告並自承其與綽號「阿南」、「殺雞」之成年男子強迫甲○○同行等
    行為確實有不該，被告願接受法律懲處等語，經核與告訴人指訴情節相符。
    （一）被告乙○○確有夥同姓名年籍不詳，綽號「阿南」、「殺雞」之成年男子
    共同前往丙○○住處一節，業據證人丙○○於本院審理及偵查中證稱：當時我正
    在房間內，沒有看到有人押甲○○出去，我只聽到乙○○問甲○○現在過得好嗎
    ？我有看到三個人進來等語，佐以證人丙○○與雙方均認識，並無迴護一方，而
    觸犯偽證罪之必要，其證言應可採信。（二）衡以乙○○等人係趁丙○○不在場
    之時帶走甲○○，被告等人未予告訴人甲○○有向主人丙○○辭行之機會，被告
    乙○○等人亦未有向主人辭行之言語或動作，則被告等人離去丙○○住處之行跡
    ，顯違一般訪客之情理，足認告訴人甲○○指訴其係在違反自由意志情況下，被
    迫帶走一情，亦屬可信。（三）徵之，告訴人甲○○與被告等人到鴨寮沒多久即
    被毆成傷一節，亦有驗傷診斷證明書一紙在卷可按，再參以證人丙○○所述被告
    乙○○等人對告訴人甲○○之談話語氣、表情，可認被告乙○○等人主觀上確有
    不滿告訴人甲○○之事由，而有強行押走告訴人甲○○之動機。（四）又綽號「
    阿南」與「殺雞」二人強行押走告訴人甲○○後，隨即搭乘被告乙○○所駕駛之
    自小客車，並由被告乙○○開車將告訴人甲○○等人一同載至雲林縣四湖鄉飛沙
    村某鴨寮內，可認被告乙○○及綽號「阿南」與「殺雞」三人間，有以強行押走
    之非法方法剝奪告訴人甲○○行動自由之犯意聯絡及行為分擔。本件事證明確，
    被告犯行堪以認定。
二、核被告所為，係犯刑法第三百零二條第一項之以非法方法剝奪人之行動自由罪。
    （一）被告與另二名姓名年籍不詳，綽號「阿南」、「殺雞」之成年男子間，有
    犯意聯絡及行為之分擔，均為共同正犯。（二）爰審酌被告與被害人平素之情誼
    ，被告等人押走被害人之目的僅在協商彼此糾葛及其所使用手段、所生危害程度
    非重，被告於被害人受傷後，亦能主動聯絡雙方友人丙○○到場及協助將被害人
    送醫，暨被告於犯罪後能與被害人達成和解賠償醫療費用等，且能當庭坦然認錯
    ，尚知悔改，復據檢察官當庭代被告請求從輕量刑等一切情狀，量處如主文所示
    之刑，並諭知易科罰金之折算標準。（三）按九十年一月十日經總統公佈之刑法
    第四十一條第一項規定：「犯最重本刑為五年以下有期徒刑以下之刑之罪，而受
    六個月以下有期徒刑或拘役之宣告，因身體、教育、職業、家庭之關係或其他正
    當理由，執行顯有困難者，得以一元以上三元以下折算一日，易科罰金，但確因
    不執行所宣告之刑，難收矯正之效，或難以維持法秩序者，不在此限。」並於同
    年月十二日生效施行，被告於八十九年九月二十三日之行為後，法律有變更，經
    比較自裁判時之法律較有利於行為人，應適用裁判時法律，附此敘明。（四）末
    查被告前未曾受有期徒刑以上刑之宣告，有台灣高等法院被告全國前案紀錄表在
    卷可考，被告經此教訓後，應知警惕，信無再犯之虞，被告現有正當職業，並有
    子女需其養育，本院因認對其所宣告之刑以暫不執行為適當，爰併予宣告緩刑二
    年，以啟自新。
乙、公訴不受理部分：
一、按告訴乃論之罪，於第一審辯論終結前得撤回其告訴，又告訴經撤回者，應諭知
    不受理之判決，刑事訴訟法第二百三十八條第一項、第三百零三條第三款分別定
    有明文。
二、本件公訴意旨另以：告訴人甲○○告訴被告乙○○與姓名年籍不詳，綽號「阿南
    」、「殺雞」之成年男子三人，共同基於傷害人身體之犯意聯絡，於八十九年九
    月二十三日中午時分，在雲林縣四湖鄉飛沙村某鴨寮內，由乙○○與「阿南」、
    「殺雞」之男子分別持木棒等對告訴人甲○○加以輪翻毆打成傷，因認被告等人
    涉有觸犯刑法第二百七十七條第一項之傷害罪嫌。
三、第按刑法第二百七十七條第一項之傷害罪，依刑法第二百八十七條前段之規定，
    須告訴乃論。茲據告訴人甲○○於九十一年五月十三日本院審理時，明白陳稱撤
    回本件告訴，有審判筆錄在卷可憑，依照首開說明，被告被訴傷害部分，自應諭
    知不受理之判決。
據上論斷，應依刑事訴訟法第二百九十九條第一項前段、第三百零三條第三款，刑法
第二條第一項前段、第二十八條、第三百零二條第一項、第四十一條第一項前段、第
七十四條第一款，罰金罰鍰提高標準條例第一條前段、第二條，判決如主文。
本案經檢察官施添寶到庭執行職務。
中      華      民      國      九十一      年    五    月    二十七    日
                                         臺灣雲林地方法院刑事第二庭
                                             法  官  黃玉清
右正本證明與原本無異。
如不服本判決，應於判決送達後十日內向本院提出上訴狀( 應附繕本 )。
                                             書記官  陳姵君
中      華      民      國      九十一      年    五    月    二十七    日
附錄本案論罪科刑法條
刑法第三百零二條
私行拘禁或以其他非法方法，剝奪人之行動自由者，處五年以下有期徒刑、拘役或三
百元以下罰金。
因而致人於死者，處無期徒刑或七年以上有期徒刑，致重傷者，處三年以上十年以下
有期徒刑。
第一項之未遂犯罰之。
